【裁判字號】    97,訴,248
【裁判日期】    970325
【裁判案由】    偽造有價證券等
【裁判全文】
臺灣臺南地方法院刑事判決               97年度訴字第248號
公  訴  人  臺灣臺南地方法院檢察署檢察官
被      告  甲○○
                    (現於臺灣高雄二監執行另案中）
本院公設辯護人  余訓格
上列被告因偽造有價證券等案件，經檢察官提起公訴（96年度偵
緝字第1097、1099號），本院判決如下：
    主  文
本件免訴。
    理  由
一、公訴意旨略稱：被告係址設臺南縣永康市○○路913號「聯
    鋐當舖」實際負責人，明知其經濟困窘借貸不易，竟基於意
    圖為自己不法之所有、行使偽造文書及偽造有價證券之犯意
    ，於民國89年5月初及91年10月初，在不詳處所，向「中美
    當鋪」負責人乙○○偽稱需現金週轉，另為取信乙○○，除
    簽發以自己為發票人之同借款金額之本票2紙、支票1紙予告
    訴人，被告並以前因鄭陳秋玉、賴金美至「聯鋐當舖」借款
    所取得該2人之年籍資料而於不詳時地，所偽簽鄭陳秋玉之
    姓名於本票、授權書上，偽造票面金額為新臺幣（下同）20
    萬元之本票、授權書及偽簽賴金美之姓名於汽車買賣合約書
    、切結書、委託切結書、借據、汽（機）車過戶登記書、汽
    （機）車各項異動登記書、本票、授權書書上，偽造該私文
    書及票面金額為30萬元之本票後，持前該文件予以質押，作
    為上開借款之擔保，使乙○○信以為真而陷於錯誤，而陸續
    借與甲○○30萬元款項2筆及50萬元款項1筆，詎被告未依約
    償還，所開票據亦均未兌現，並於92年10月間逃匿無蹤，乙
    ○○始知受騙。
二、按案件曾經判決確定者，應諭知免訴之判決，刑事訴訟法第
    302條第1款定有明文。又訴訟上所謂一事不再理之原則，關
    於實質上一罪或裁判上一罪，亦均有其適用，最高法院60年
    臺非字第77號著有判例。
三、查：
（一）被告甲○○係臺南縣永康市○○路九一三號聯鋐當舖實際
      負責人，其父親李來成為掛名負責人，被告甲○○明知張
      明崇、黃品瑜  （即黃麗梅）二人雖曾先後於民國91年1
      月21日、91年10月26日前往當舖辦理車輛質押借款，惟並
      未簽發本票，竟因現金週轉不靈，即基於意圖偽造後據以
      行使有價證券之概括犯意，以辦理上開車輛質借留存之資
      料，於91年10、11月間，在該當舖，先後各偽造「張明崇
      」名義簽發本票1紙，上載金額為新臺幣（下同）6萬元，
      到期日為91年1月21日，並偽造張明崇指印2枚、署名1枚
      ，及偽造「黃麗梅」名義簽發本票1紙，上載金額為7萬元
      ，到期日為91年10月26日，及偽造黃麗梅指印2枚、署名1
      枚。嗣於91年11月間，意圖為自己不法所有，持往李慕華
      經營位於臺南市○○路○段之聯發當舖辦理本票質押借款
      ，致李慕華誤以為係張明崇、黃品瑜2人所簽發，即交付
      借款10萬元予被告甲○○，被告甲○○取得借款後即避不
      見面，嗣經李慕華向發票人索討，經黃品瑜、張明崇2人
      向法院提起確認本票債權不存在之訴，經法院將上開2紙
      本票送請法務部調查局進行鑑定，確認2紙本票所按捺之
      指紋並非黃品瑜、張明崇2人所有，李慕華至此始知遭騙
      。被告前開犯行，經臺灣臺南地方法院檢察署檢察官以94
      年度偵緝字第231、233號起訴，本院受理後認被告係犯刑
      法第201條第1項連續偽造有價證券、第339條第1項之詐欺
      取財罪，而於96年10月11日以96年度訴緝字第79號判決判
      處有期徒刑1年8月，於96年10月29日確定等情，業經本院
      調閱前開判決查核屬實，並有臺灣高等法院被告前案紀錄
      表各一份附卷可證。
（二）被告於本院準備程序時供稱：「（是否另有於91年10月26
      日偽造黃麗美七萬元之本票，及91年1月21日偽造張明崇
      六萬元之本票，向李慕華經營之聯發當舖質借如本票之金
      額）？實在，我現在就是在執行本案，我被判1年8月。（
      本案所持有鄭陳秋玉、賴金美之本票與黃麗美、張明崇之
      本票來源是否相同）？是的，均是因為當初他們來我經營
      之聯鋐當舖典當東西所留下來的資料，我再據上開資料自
      行偽造本票。（上開四紙本票偽造期間為何）？91年10月
      26日偽造黃麗美七萬元之本票及91年1月21日偽造張明崇
      六萬元之本票及本案偽造之鄭陳秋玉、賴金美之本票等四
      紙均是91年間同1天偽造，至於偽造的時間經過太久了，
      我忘記了。（你是何時持上開本票向李慕華及乙○○質借
      ）？我是在91年11月間先向李慕華質借，過了約1星期後
      約91年11月底左右再向乙○○質借。（你向他們質借目的
      為何）？我們3人均是當舖業者，錢的部分本來就有在週
      轉，我是後來因為生意失敗週轉不來，才無法將上開四紙
      本票換回。」
（三）被告所涉犯本件偽造有價證券罪，經核與前開經判決確定
      之偽造有價證券犯行，雖本票交付對象，一為「李慕華」
      、一為「周信宏」；及前案交付時間為「91年11月間」、
      本案則為「91年11月底」，然上開4紙本票即前案之「黃
      麗美」「張明崇」及本案偽造之「鄭陳秋玉」、「賴金美
      」均是91年間同一天偽造，2案所持有之本票來源均相同
      ，偽造本票及持之向其他當鋪業者借款之方式亦均相同，
      足見本案與前揭確定判決所認定之被告犯行，2者時間緊
      接，且犯罪基本構成要件相同，被告顯係基於概括之犯意
      反覆為之。次按94年1月7日經立法院三讀修正，於94年2
      月2日公布，並於95年7月1日施行之刑法第56條連續犯之
      規定業經刪除，則被告之犯行，因行為後新法業已刪除連
      續犯之規定，此刪除雖非犯罪構成要件之變更，但顯已影
      響行為人刑罰之法律效果，自屬法律有變更，比較新、舊
      法結果，以適用修正前之刑法第56條較有利於被告，依修
      正前刑法第56條之規定，應以連續犯之裁判上一罪論處，
      2者為同一案件。從而檢察官顯係就曾經判決確定之同一
      案件向本院重行起訴，依照首開說明，本件爰不經言詞辯
      論，逕為諭知免訴之判決。
據上論斷，應依刑事訴訟法第三百零二條第一款、第三百零七條
判決如主文。
中    華    民    國    97    年    3     月    25    日
                  刑事第九庭    審判長法  官  賴純慧
                                      法  官  林勝利
                                      法  官  蔡奇秀
以上正本證明與原本無異。
如不服本判決應於收受本判決後10日內向本院提出上訴書狀，並
應敘述具體理由。如未敘述上訴理由者，應於上訴期間屆滿後20
日內向本院補提理由書狀（均須按他造當事人之人數附繕本）「
切勿逕送上級法院」。
                                      書記官  黃瓊蘭
中    華    民    國    97    年    3     月    26    日


司法院資訊處製作；財團法人民間司法改革基金會備份。
